【裁判字號】    97,上訴,1567
【裁判日期】    970904
【裁判案由】    強盜
【裁判全文】
臺灣高等法院臺中分院刑事判決        97年度上訴字第1567號
上  訴  人
即  被  告  丁○○  36歲民.
                    （另案在監執行）
輔  佐  人  丙○○
指定辯護人  本院公設辯護人賴泰鈞
上列上訴人因強盜案件，不服臺灣苗栗地方法院97年度訴字第97
號中華民國97年5月27日第一審判決（起訴案號：臺灣苗栗地方
法院檢察署97年度偵字第676號），提起上訴，本院判決如下：
    主  文
上訴駁回。
    事  實
一、丁○○前有違反麻醉藥品管理條例、竊盜及強盜案件前科，
    最後一次因竊盜及違反毒品危害防制條例案件，分別經臺灣
    苗栗地方法院以94年度易字第622號判決判處有期徒刑 1年6
    月，及95年度苗簡字第578號判決判處有期徒刑6月確定，應
    執行有期徒刑1年10月，於民國96年7月15日縮刑期滿執行完
    畢。
二、丁○○前因長期施用安非他命，致常出現幻聽現象，經常幻
    聽有人批評、責罵之耳語，在精神科臨床診斷為長年吸食安
    非他命引發之精神症狀，其因受到精神障礙之影響，雖能辨
    識其行為違法，但依其辨識而行為之能力明顯受損，屬於精
    神障礙之人。因丁○○罹患精神衰弱症，行走於路上時主觀
    上常感遭人批評，心生憤慨，竟萌生意圖為自己不法所有之
    犯意，而分別為下列行為：
  (一)先於 97年2月5日下午5時20分許，在苗栗縣苗栗市○○里○○街 111號旁，以徒手毆打戊○○頭部致其倒地受傷之強暴
    方式，使戊○○不能抗拒，而強盜戊○○所有之行動電話（
    亞太MASHIMAROM710C黑色，內碼為 OE3306F6）1支，得手後
    乃據為己有。
  (二)復於97年2 月6 日上午11時40分許，在苗栗縣苗栗市○○里
    ○○路192 號前，見乙○○騎乘車號SLM-765 號機車行經該
    處，即以攔住乙○○之機車、徒手強行拉扯乙○○下車並毆
    打其成傷之強暴方式，至使乙○○不能抗拒，而強盜乙○○
    所有之機車鑰匙1支及咖啡色皮包1只（內有現金新臺幣〈下
    同〉930元及發票4張），得手後據為己有，並旋即持強盜所
    得現金100元購買其所需用品保力達B 1瓶、泡麵1碗、雞蛋2
    個及香煙1包。嗣於97年2月6日中午12時許，為警循線在苗
    栗縣苗栗市○○道與台電街口查獲，並起出行動電話1支及
    咖啡色皮包1只（內有830元及發票4張），丁○○於警詢坦
    承自首上述(一)部分犯行而受裁判。
三、案經苗栗縣警察局苗栗分局報告臺灣苗栗地方法院檢察署檢
    察官偵查起訴。
    理  由
一、證據能力部分：
    按被告以外之人（包括證人、鑑定人、告訴人、被害人及共
    同被告等）於審判外之陳述雖不符刑事訴訟法第159條之1至
    之4等4條之規定，而經當事人於審判程序同意作為證據，法
    院審酌該言詞陳述或書面陳述作成時之情況，認為適當者，
    亦得為證據；當事人、代理人或辯護人於法院調查證據時，
    知有刑事訴訟法第159條第1項不得為證據之情形，而未於言
    詞辯論終結前聲明異議者，視為有前項之同意，同法第 159
    條之 5定有明文。立法意旨在於傳聞證據未經當事人之反對
    詰問予以核實，原則上先予排除。惟若當事人已放棄反對詰
    問權，於審判程序中表明同意該等傳聞證據可作為證據；或
    於言詞辯論終結前未聲明異議，基於尊重當事人對傳聞證據
    之處分權，及證據資料愈豐富，愈有助於真實發現之理念，
    且強化言詞辯論主義，使訴訟程序得以順暢進行，是本件理
    由文所示證人戊○○及乙○○於警詢中之證言雖屬傳聞證據
    ，惟當事人、辯護人、輔佐人均未表示異議，依上規定應認
    具有證據能力，合先敘明。
二、認定犯罪事實所憑之證據及理由
    訊據上訴人即被告丁○○並不否認上述事實，且被告於原審
    亦坦認上述事實，於偵訊亦坦承於 97年2月5日下午5時20分
    左右，在苗栗市○○街111號旁先打了一位女子，然後再搶
    她的行動電話，又在97年2月6日早上10點在省立苗栗醫院再
    過去一點約是西勢美公娼寮的附近路口搶一位騎機車女子的
    皮包等語（見檢察署97年度偵字第 676號卷第51～52頁）；
    復於法院審理中坦承其犯行（見原審法院97年 4月29日審判
    筆錄第 5頁），核與證人戊○○及乙○○警詢時證述被告於
    上開時、地搶劫渠等財物等語相符（見檢察署97年度偵字第
    676號卷第16～21頁），復有告訴人即證人戊○○傷勢照片4
    張、乙○○傷勢照片1張及大千綜合醫院診斷證明書1份及贓
    物認領保管單據2紙（見檢察署97年度偵字第676號偵查卷第
    22～23、37、41、54～55頁）可資佐證；是被告丁○○之自
    白核與事實相符，應堪採信。綜上，本案事證明確，被告上
    揭犯行至堪認定，應依法論科。
三、論罪科刑的理由：
  (一)被告成立之犯罪：
    核被告丁○○所為分別均係犯刑法第328條第1項之強盜罪。
    又所犯二罪間，犯意各別，行為互殊，應予分論併罰。復查
    被告有如本判決事實欄第一項所載論罪科刑之執行紀錄，有
    臺灣高等法院報告前案紀錄表可參，其於有期徒刑執行完畢
    後5年內再犯本件有期徒刑以上之2罪，均構成累犯，爰依刑
    法第 47條第1項規定加重其刑。又刑法第328條第1項之強盜
    罪，以強暴、脅迫為其構成要件，其因而致普通傷害，乃強
    暴、脅迫當然之結果，除行為人另有傷害之故意外，仍祇成
    立該條項之罪，無同法第277條第1項之適用（參考最高法院
    96年度台上字第7676號判決意旨）。是查本件被告所為犯行
    之目的，乃在強盜被害人等所有之物，其傷害被害人之行為
    ，乃屬尚未超出強盜犯行所生之當然結果，而無另外故意傷
    害之犯意存在，爰不另論以普通傷害罪，附此敘明。
  (二)次查，被告丁○○在犯前述二罪時的精神狀態，除有大千綜
    合醫院被告之診斷證明書 1份，證明其患有精神衰弱症之事
    實外（見 97年度偵字第676號偵查卷第39頁）。復經原審法
    院函請財團法人為恭紀念醫院鑑定被告案發時之精神狀態，
    其鑑定結果認為：被告前因長期吸食安非他命，引發器質性
    精神病症狀已超過10年，並未接受適當的治療而有被害妄想
    、被跟蹤及被監視妄想並出現聽幻覺現象，考量其認知、判
    斷、自我控制能力受損以及疾病的病程整體評估，精神科的
    臨床診斷為精神衰弱症。被告於犯案時，明顯受到病症的影
    響，對於外界事務之知覺理解及判斷能力明顯受損，雖知道
    強盜不對，但亦無法控制自己之行為。故被告於案發時，受
    到精神障礙之影響，而使被告雖能辨識其行為違法，但依其
    辨識而行為之能力明顯受損等情；有該院 97年4月15日為恭
    醫字第0970000284號函附鑑定精神狀況之『司法鑑定報告書
    』函文 1份附原審卷可稽，是被告案發當時之精神狀況雖未
    達心神喪失之程度，然被告行為時因精神障礙，致依其辨識
    而行為之能力顯著減低，應堪認定，爰依刑法第19條第2項
    規定，減輕其刑。
  (三)另被告所為前述犯罪事實欄二、(一)之犯行，是被告因接受有
    關犯罪事實欄二、(二)之警詢時，自行坦白向警方承認，在此
    之前，並未有人報案，警方也不知道或懷疑被告有此犯行，
    此觀被告警詢筆錄之記載即徵明瞭，故就犯罪事實欄二、(一)
    對被害人戊○○之強盜犯行，被告係對於未發覺之罪自首而
    受裁判，應依刑法第62條減輕其刑，且就此部分犯行刑度因
    同時有刑法19條第2項、第62條，2種以上刑之減輕事由，應
    依刑法第70條之規定遞減輕之，並先就累犯部分加重其刑後
    減輕之。
三、原審以被告犯罪事證明確，並審酌被告前有違反麻醉藥品管
    理條例、毒品危害防制條例案件、竊盜及強盜案件，有臺灣
    高等法院被告前案紀錄表 1份在卷，是見其素行尚非良好，
    又其正值青壯，不思以正當途徑賺取所需，卻以強盜方式牟
    取他人財物，復衡酌被告強盜犯行所侵害財產法益之價值、
    使他人身體受有傷害，所為嚴重影響社會治安、及被告之生
    活狀況、品行、智識程度為國中畢業，另審酌被告罹患精神
    衰弱症依其辨識而行為之能力較常人為低之事實，及事後自
    動向警方供承部分犯行，且於偵審中始終坦承全部犯行之犯
    後態度等一切情狀，就被告所犯二罪分別判處有期徒刑一年
    九月及二年九月，並定應執行刑有期徒刑三年九月，認事用
    法核無違誤，量刑亦稱妥適，被告上訴意旨請求從輕並無理
    由，應予駁回。
據上論結，應依刑事訴訟法第三百六十八條，判決如主文。
本案經檢察官甲○○到庭執行職務。
中    華    民    國    97    年    9     月    4     日
            刑事第一庭  審判長法  官  陳  紀  綱
                              法  官  張  智  雄
                              法  官  姚  勳  昌
上列正本證明與原本無異。
如不服本判決應於收受送達後十日內向本院提出上訴書狀，其未
敘述上訴之理由者並得於提起上訴後十日內向本院補提理由書（
均須按他造當事人之人數附繕本）。
                              書記官  吳  宗  玲
中    華    民    國    97    年    9     月    4     日
附錄：本判決論罪科刑法條全文
中華民國刑法第328條第1項
意圖為自己或第三人不法之所有，以強暴、脅迫、藥劑、催眠術
或他法，至使不能抗拒，而取他人之物或使其交付者，為強盜罪
，處5 年以上有期徒刑。


司法院資訊處製作；財團法人民間司法改革基金會備份。
